【裁判字號】    98,繼,1099
【裁判日期】    981130
【裁判案由】    拋棄繼承
【裁判全文】
臺灣屏東地方法院民事裁定              98年度繼字第1099號
聲  明  人  乙○○
            戊○○
            己○○
上列聲明人聲明拋棄繼承事件，本院裁定如下：
    主  文
聲明駁回。
程序費用新台幣壹仟元由聲明人負擔。
    理  由
一、聲明意旨略以：本件拋棄繼承之被繼承人甲○○於民國94年
    2 月5 日死亡，被繼承人之子女黃淑雅、兄弟姊妹黃武松、
    黃武文、丙○○、黃武平、黃武威、丁○○、黃桂香、黃素
    霞、黃菊香已依法辦理拋棄繼承，聲明人乙○○、戊○○、
    己○○為被繼承人同父異母之兄弟姊妹，與被繼承人不曾往
    來，且未收到其他繼承人拋棄繼承之通知，於98年8 月12日
    收受本院96年執字第30502 號民事執行處通知，方知悉自身
    有繼承權，爰依法聲明拋棄繼承，請求准予備查云云。
二、按遺產繼承人，除配偶外，依左列順序定之：一直系血親卑
    親屬。二父母。三兄弟姊妹。四祖父母。民法第1138條定有
    明文。次按繼承人得拋棄其繼承權；前項拋棄，應於知悉其
    得繼承之時起2 個月內以書面向法院為之，97年1 月2 日修
    正公布、同年1 月4 日施行前之民法第1174條第1 、2 項前
    段亦有明文。
三、經查：聲明人上開主張，固據提出被繼承人之除戶戶籍謄本
    、戶籍謄本、戶籍登記簿、印鑑證明等件為證。惟經本院職
    權調閱本院94年度繼字第156 號、94年度繼字第168 號、94
    年度繼字第264 號拋棄繼承卷宗查知，聲明人等之兄弟姊妹
    丙○○、丁○○、黃素霞於94年間辦理拋棄繼承時曾分別以
    存證信函通知聲明人乙○○（臺南縣永康市○○○路198 號
    ）、戊○○（彰化縣埔心鄉○○村○○路73號）、己○○（
    桃園縣龜山鄉○○路37巷29弄1 號1 樓），聲請人等雖辯稱
    因兄弟姊妹間感情不佳，少有連絡，且並未收受上開通知等
    語，惟聲明人乙○○到庭亦自承其迄今仍一直居住在臺南縣
    永康市○○○路198 號之址，且聲明人戊○○、己○○復均
    自承94年間確係居住於存證信函所寄發之上址，96、97年間
    方遷徙至現居所等語（見本院98年11月17日訊問筆錄），是
    聲明人等94年間既實際居住於上開存證信函所記載之地址，
    又未能提出其他相關證據以供本院參酌，僅泛稱未收受上開
    存證信函，實不無疑問。又聲明人等三人與丙○○、黃素霞
    、丁○○乃同父同母之兄弟姊妹，衡情不可能不知丙○○、
    黃素霞、丁○○拋棄對同父異母之兄弟姊妹即被繼承人甲○○之繼承權一事，況聲明人黃素霞94年上開居住處所，並未
    顯現於戶籍資料上，若非平日有所往來，聲明人等之兄弟姊
    妹丙○○、丁○○、黃素霞何以知悉要將存證信函寄達該址
    ？聲明人等所辯上情，並不足採。準此，尚難認聲明人上開
    主張之知悉得繼承時點為真實，是其聲明於法尚有未合，應
    予駁回
四、依非訟事件法第21條第1 項前段、第23條、第24條第1 項，
    民事訴訟法第85條第1 項前段，裁定如主文。
中    華    民    國    98    年    11    月    30    日
                        家事庭法  官  趙家光
以上正本係照原本作成。
如不服本裁定應於送達後10日內向本院提出抗告狀，並繳納抗告
費新臺幣1,000元。
中    華    民    國    98    年    11    月    30    日
                              書記官  簡慧瑛


司法院資訊處製作；財團法人民間司法改革基金會備份。
